臺灣桃園地方法院民事判決　　　　　　　99年度訴字第1202號
原　　　告　廖珮如
訴訟代理人　陳河泉律師
被　　　告　曾月琴
上列當事人間請求損害賠償等事件，本院於民國100年1月17日言
詞辯論終結，判決如下：
    主  文
被告應給付原告新臺幣貳萬元，及自民國九十九年七月三十一日
起至清償日止，按週年利率百分之五計算之利息。
被告應將如附件三所示之道歉啟事，刊登於桃園縣桃園市○○○
路○ 段55號至59之1 號之新洋房社區公告欄（包括社區電梯內公
佈欄計十二處、社區大廳出入口公佈欄）壹日。
原告其餘之訴駁回。
訴訟費用由被告負擔十分之一，餘由原告負擔。
本判決第一項得假執行。
    事實及理由
一、按不變更訴訟標的，而補充或更正事實上或法律上之陳述者
    ，非為訴之變更或追加。民事訴訟法第256 條定有明文。查
    ，本件原告起訴時之聲明：「被告應賠償原告新臺幣（下同
    ）100 萬元，及自起訴狀繕本送達之翌日起至清償日止，按
    週年利率5 ％計算之利息。」、「被告應道歉說明，澄清恢
    復原名之損害、恢復其名譽，並擔保切結立書絕不再犯。」
    ；嗣於民國99年9 月6 日提出準備（一）狀更正聲明為：「
    被告鄭順安應給付原告40萬元、被告倪健應給付原告40萬元
    、被告曾月琴應給付原告20萬元，及均自起訴狀繕本送達之
    翌日起迄清償日止按週年利率5 ％計算之利息。」、「被告
    鄭順安應將如附件一所示之道歉啟事、被告倪健應將如附件
    二所示之道歉啟事、被告曾月琴應將如附件三所示之道歉啟
    事，連續刊登於桃園縣桃園市○○○路○ 段55號至59之1 號
    之新洋房社區公告欄等（社區電梯內公佈欄計12處連續7 日
    、社區大廳出入口公佈欄連續7 日、新洋房社區部落格網頁
    連續7 日）。」，原告所為前開聲明之變更，並未變更訴訟
    標的，僅係補充法律上之陳述，自非為訴之變更或追加，核
    先敘明（被告鄭順安、倪健部分，本院另以裁定駁回之）。
二、原告起訴主張：被告曾月琴於97年7 月25日新洋房社區第11
    屆管理委員會7 月份臨時會議中，以「妳這個女人，好可怕
    ！好可怕的人！」等語辱罵原告，侵害原告名譽之侵權行為
    ，致使原告之人格權、名譽權受到嚴重損害，是原告爰依民
    法第184 條、第195 條規定，請求被告應賠償原告所受之損
    害。並聲明：(1)被告曾月琴應給付原告20萬元，及自起訴狀
    繕本送達之翌日起迄清償日止按週年利率5 ％計算之利息；
    (2)被告曾月琴應將如附件三所示之道歉啟事，連續刊登於桃
    園市○○○路○ 段55號至59之1 號之新洋房社區公告欄等（
    社區電梯內公佈欄計12處連續7 日、社區大廳出入口公佈欄
    連續7 日、新洋房社區部落格網頁連續7 日）；(3)就前開聲
    明(1)部分，原告願供擔保，請准宣告假執行。
三、被告曾月琴抗辯稱：伊並未辱罵原告。並聲明：原告之訴駁
    回。
四、原告主張之事實，已據其提出與所述相符之新洋房社區97年
    7 月25日會議譯文1 份為證（見本院卷一第237 頁至第257
    頁），被告對前開會議譯文並不爭執，而依前開會議譯文所
    載，被告於該次會議中確曾稱：「妳一個女人（指原告），
    好可怕！」等語（見本院卷一第248 頁）。是原告之主張為
    可採信，被告辯稱伊未辱罵原告云云，無可採信。
五、按「因故意或過失，不法侵害他人之權利者，負損害賠償責
    任。故意以背於善良風俗之方法，加損害於他人者亦同。」
    、「不法侵害他人之身體、健康、名譽、自由、信用、隱私
    、貞操，或不法侵害其他人格法益而情節重大者，被害人雖
    非財產上之損害，亦得請求賠償相當之金額。其名譽被侵害
    者，並得請求回復名譽之適當處分。」民法第184 條第1 項
    、第195 條第1 項分別定有明文。次按「民法上名譽權之侵
    害非即與刑法之誹謗罪相同，名譽有無受損害，應以社會上
    對個人評價是否貶損作為判斷之依據，苟其行為足以使他人
    在社會上之評價受到貶損，不論其為故意或過失，均可構成
    侵權行為，其行為不以廣佈於社會為必要，僅使第三人知悉
    其事，亦足當之。」（最高法院90年台上字第646 號判例意
    旨參照）。再按「不法侵害他人之身體、健康、名譽或自由
    者，被害人雖非財產上之損害，亦得請求賠償相當之金額，
    民法第195 條第1 項前段規定甚明。而名譽為人格之社會評
    價，名譽有無受侵害，應以社會上對其評價是否貶損以為斷
    。刑法上妨害名譽罪之成立，固以公然侮辱或意圖散布於眾
    而指摘或傳述足以毀損他人名譽之事為要件。惟在民法上，
    若已將足以毀損他人名譽之事表白於特定第三人，縱未至公
    然侮辱之程度，且無散布於眾之意圖，亦應認係名譽之侵害
    ，蓋既對於第三人表白足以毀損他人名譽之事，則其人之社
    會評價，不免因而受有貶損。」（最高法院86年度台上字第
    305 號判決意旨參照）。查，被告既於新洋房社區管理委員
    會97年7 月25日臨時會議中，在出席委員之面前，對原告指
    稱：「妳一個女人，好可怕！」等語，此明顯足以貶損原告
    在社會上（包括原告所居住之新洋房社區）所受之評價。從
    而，原告依第195 條第1 項規定，請求非財產上之損害賠償
    ，並為回復名譽之適當處分，即屬有據。
六、末按不法侵害他人人格權，被害人受有非財產上損害，請求
    加害人賠償相當金額慰撫金時，法院對於慰撫金之量定，應
    斟酌實際加害情形，所造成影響、被害人痛苦之程度、兩造
    之身份地位定相當之數額（最高法院51年台上字第223 號判
    例意旨可資參照）、「名譽被侵害者，得請求為回復名譽之
    適當處分，民法第195 條第1 項後段定有明文。所謂適當之
    處分，係指該處分在客觀上足以回復被害人之名譽且屬必要
    者而言。」（最高法院86年度台上字第3706號判決意旨參照
    ）。查，本院審酌被告曾月琴僅於出席參加新洋房社區管理
    委員會97年7 月25日臨時會議中出言辱罵原告，並未於前開
    會議以外之其他場合或新洋房社區部落格中辱罵、誹謗原告
    ，對原告精神上所造成之痛苦尚非屬重大，及原告係高職畢
    業、大學肆業、名下有房地各數筆、動產存款數筆、擔任學
    校常務委員、桃園縣市志工、技藝研習學校講師、每月薪資
    約8 萬元，被告擔任鄰長、每月享有鄰長津貼、年金等、名
    下無任何財產等一切情狀，認原告請求被告賠償精神慰撫金
    於2 萬元之範圍內及請求被告將如附件三所示之道歉啟事，
    刊登於桃園縣桃園市○○○路○ 段55號至59之1 號之新洋房
    社區公告欄（包括社區電梯內公佈欄計12處、社區大廳出入
    口公佈欄）1 日為有理由，應予准許；逾前開範圍之請求，
    為無理由，不應准許。
七、綜上所述，本件原告依侵權行為損害賠償之法律關係，請求
    被告：(1)應給付原告2 萬元，及自起訴狀繕本送達翌日即99
    年7 月31日起至清償日止，按週年利率5 ％計算之遲延利息
    ，(2)將如附件三所示之道歉啟事，刊登於桃園縣桃園市○○
    ○路○ 段55號至59之1 號之新洋房社區公告欄（包括社區電
    梯內公佈欄計12處、社區大廳出入口公佈欄）1 日，為有理
    由，應予准許；逾此範圍之請求，則無理由，不應准許。
八、原告勝訴部分，因所命被告給付之金額未逾50萬元，應依民
    事訴訟法第389 條第1 項第5 款規定，依職權宣告假執行；
    原告就此部分雖聲請本院宣告假執行，惟此部分之聲請乃促
    請法院發動職權而已，故就本院依職權部分不另為准駁之諭
    知，附此敘明。
九、被告鄭順安、倪健部分，因原告起訴不合法，本院另以裁定
    駁回之。
十、據上論結，本件原告之訴為一部有理由、一部無理由，依民
    事訴訟法第79條、第389 條第1 項第5 款，判決如主文。
中    華    民    國    100   年     2    月    14    日
                        民事第二庭  法  官  高明德
以上正本係照原本作成。
如對本判決上訴，須於判決送達後 20 日內向本院提出上訴狀。
如委任律師提起上訴者，應一併繳納上訴審裁判費。
中    華    民    國    100   年     2    月    14    日
                                    書記官  崔青菁